臺灣臺北地方法院民事判決　　　　　　　 100年度親字第12號
原　　　告　劉建良
被　　　告　劉士惟
法定代理人　沈渼羚
上列當事人間確認親子關係不存在事件，本院於民國一百年八月
二十三日辯論終結，判決如下：
    主    文
確認原告與被告間親子關係不存在。
訴訟費用由被告負擔。
    事    實
甲、原告方面：原告未於最後言詞辯論期日到場，前曾到庭聲明
    及陳述如下：
一、聲明：如主文所示。
二、陳述略稱：被告於民國九十四年六月十八日出生，原告與被
    告法定代理人沈渼羚於九十七年六月二十六日結婚，被告並
    因此登記為原告之子女，然此與事實不符，得由親子血緣鑑
    定證實，故訴請確認兩造間親子關係不存在。
三、證據：提出戶籍謄本影本一件為證，並聲請由有公信力之機
    構為親子血緣鑑定。
乙、被告方面：
一、聲明：同意原告之請求。
二、陳述略稱：同意配合辦理親子血緣鑑定，對法務部調查局鑑
    定結果無意見。
三、證據：提出戶籍謄本一件為證。
丙、本院依職權調閱本院九十九年度親字第一三六號卷。
    理    由
一、程序方面：按現行民事訴訟法中親子關係事件之規定，雖未
    定有確認親子關係訴訟之類型，但親子關係存否，不僅涉及
    相關當事人身分關係之確定，同時對於例如親權、扶養、法
    定代理甚至繼承等法律關係之成立或存在與否，皆產生重要
    之關連，是以親子關係存在與否之確定，所牽涉者並非僅係
    單純之法律事實，同時本類訴訟之標的即為身分上法律關係
    存否之確認，因而向來學說及實務上之見解皆承認親子間身
    分關係可以作為確認訴訟之標的（楊建華著「民事訴訟法要
    論」第四七五頁，最高法院二十三年度上字第三九七三號判
    例、最高法院六十二年度第三次民庭庭推總會決議（八）參
    照）。又按民事訴訟法第二百四十七條所謂即受確認判決之
    法律上利益，係指因法律關係之存否不明確，致原告在私法
    上之地位有受侵害之危險，而此項危險得以對於被告之確認
    判決除去之者而言，最高法院四十二年台上字第一０三一號
    著有判例。故原告提起本件確認之訴，以排除戶籍登記上生
    父欄登載不實之不利益，並釐清實際之血緣親子關係，程序
    上並無不合，應先敘明。
二、兩造間並無親子血緣關係，業經親子血緣鑑定證實，原告本
    件請求為有理由：
  (一)按親子關係之認定部分，理論上自應以科學方式就系爭親子
    雙方進行鑑定（如血型、ＤＮＡ遺傳基因檢測等方式）為之
    ，以求正確；進一步以言，此類案型中亦僅有此種身體鑑定
    之科學證據，始為直接證據，其他相關之事證，例如生父生
    母間於懷孕前之同居以及撫育行為，甚或事後雙方之認知或
    其他行為，皆僅間接用以作為親子關係認定之佐證。次按民
    事訴訟法第三百五十五條第一項規定：「文書，依其程式及
    意旨得認作公文書者，推定為真正。」，惟公文書之效力，
    若有確定證據，仍可排除法律上之推定真正。再按「非婚生
    子女，其生父與生母結婚者，視為婚生子女。」，民法第一
    千零六十四條定有明文，故非生父與生母結婚，縱向戶政機
    關申報為生父，使非婚生子女依準正之規定，取得婚生子女
    之身分，但與實情不符，自得提起確認親子關係不存在之訴
    ，以否定準正之效力。
  (二)經查：(1)原告與被告經採樣鑑定後，法務部調查局ＤＮＡ鑑
    識實驗室鑑定書記載之結論認為，研判原告不可能為被告之
    生父，從而兩造間血緣上之親子關係已經鑑定否定；(2)原告
    於戶籍登記上雖登載為被告之父，依前揭民事訴訟法第三百
    五十五條第一項規定並推定為真正，但前揭鑑定書已推翻戶
    籍登記此部分之記載，被告無從依民法第一千零六十四條規
    定視為原告之婚生子女；(3)綜上，原告之主張堪信為真實，
    從而原告提起本訴，確認原告與被告間親子關係不存在，並
    無不合，應予准許。
三、據上論結，本件原告之訴為有理由，並依民事訴訟法第三百
    八十五條第一項前段、第七十八條，判決如主文。
中    華    民    國   100    年    8     月    30    日
                      家事法庭法  官  文衍正
上為正本係照原本作成。
如對本判決上訴，須於判決送達後20日內向本院提出上訴狀。
中    華    民    國   100    年    8     月    30    日
                              書記官  蔡沛圻